【裁判字號】    98,訴,1330
【裁判日期】    981113
【裁判案由】    妨害自由
【裁判全文】
臺灣高雄地方法院刑事判決              98年度訴字第1330號
公  訴  人  臺灣高雄地方法院檢察署檢察官
被      告  丁○○
                      號
                    （現於臺灣高雄第二監獄另案執行中）
上列被告因妨害自由案件，經檢察官提起公訴（98年度偵字第19
187 號），被告於準備程序就犯罪事實為有罪之陳述，經本院告
知簡式審判程序意旨，並聽取公訴人及被告之意見後，合議庭裁
定依簡式審判程序審理，判決如下：
    主    文
丁○○共同犯剝奪他人行動自由罪，處有期徒刑伍月，如易科罰
金，以新台幣壹仟元折算壹日。
    事    實
一、丁○○綽號「阿達」，與戊○○熟識，因戊○○（另案由台
    灣澎湖地方法院檢察署偵辦中）與呂光榮、林寶吉（2 人業
    經本院另行判決，詳下述）同為澎湖縣人，而由戊○○牽線
    得以認識丁○○。丁○○為從事放款之人士，於民國（下同
    ）97年2 月至8 月17日間，共借款新臺幣（下同）15萬3 千
    元予丙○○，且於97年7 月5 日，要求丙○○於高雄縣大社
    鄉○○村○○路21巷10號之乙○○住處（下稱乙○○住處）
    ，簽發1 張票面金額20萬元之本票，並由乙○○為其背書，
    作為丙○○債務之擔保。嗣因屆期未還款，丁○○於97年8
    月29日16時許，與不知名之男子搭乘車牌號碼8D-4416 之自
    小客車，會同林寶吉駕駛車牌號碼E6-4712 自小客車搭載戊○○、呂光榮及真實姓名年籍不詳、綽號「小祥」（阿祥）
    之成年男子（由檢察官另案偵辦中）等人，2 車齊開至乙○○住處，由呂光榮在上開住處門口等候，林寶吉在車上守候
    ，其餘人等皆進入乙○○家中洽談債務問題，惟乙○○與丁○○就丙○○上開債務未達成共識，丁○○便夥同戊○○及
    其他人共同毆打乙○○（傷害部分未經告訴）。隨後，丁○○、戊○○、呂光榮、林寶吉及「小祥」等人共同基於剝奪
    行動自由之犯意聯絡，由丁○○指示其他人強將乙○○帶離
    開上開住處，再由戊○○命乙○○上車號E6-4712 汽車，由
    林寶吉駕駛該車，搭載呂光榮、戊○○等人離開該處，丁○○、「小祥」等人便驅車離去，之後林寶吉便駕駛車號E6-4
    712 汽車於當晚18時許，至高雄市○○區○○路51號之金山
    飯店。林寶吉拿出身分證向金山飯店登記住宿和支付費用後
    ，由戊○○、呂光榮、「小祥」等人將乙○○帶入該飯店
    506 室內加以拘禁，並由呂光榮在該室內看守。隨後，戊○○、林寶吉及「小祥」等人便離開該飯店。後因乙○○被強
    押離開住處後，員警獲報，旋於當（29）日22時30分進入上
    開飯店，當場逮捕呂光榮，始悉上情。
二、案經告訴由高雄市政府警察局甲○○○分局移送臺灣高雄地
    方法院檢察署檢察官偵查起訴。
    理    由
一、本件被告丁○○所犯刑法剝奪他人行動自由罪，為死刑、無
    期徒刑、最輕本刑為3 年以上有期徒刑以外之罪，其於準備
    程序進行中，就被訴事實為認罪之陳述，經本院告知簡式審
    判程序之旨，並聽取檢察官及被告之意見後，依刑事訴訟法
    第273 條之1 第1 項、第284 條第1 項之規定，由合議庭裁
    定進行簡式審判程序。
二、上揭事實，業經證人乙○○、陳素芳及柯朱惠珠分別於警詢
    中證述綦詳（參偵1 卷第5 至7 、23至25、31至33、38頁）
    ，並經證人即共犯林寶吉、呂光榮及戊○○（就被告部分）
    於檢察官偵訊時（具結）證述明確，互核相符。此外，並有
    金山飯店97年8 月29日旅客住宿名單、車號E6-4712 車籍查
    詢基本資料畫面、金山飯店506 室照片3 張、被害人乙○○
    受傷照片3 張、上開車號8D-4416 等照片14張在卷足參（參
    偵1 卷第9 至13、38、62、63、67、68、80頁；偵2 卷第11
    頁）。足徵被告上開自白，確與卷內積極事證相符，堪予採
    信。再共犯呂光榮、林寶吉就上開犯行，於起訴後業經認罪
    ，經本院於98年6 月9 日另以98年度審簡字第3100號判決，
    各判處有期徒刑3 月確定在案，且經本院依職權調取該案卷
    宗核閱，並提示被告表示無意見無訛（參本院2 卷第47頁）
    。是被告上揭犯行，事證明確，洵堪認定，應依法論科。
三、核被告丁○○所為，係犯刑法第302 條第1 項之剝奪他人行
    動自由罪。被告與戊○○、呂光榮、林寶吉及「小祥」等人
    ，就上揭犯行，互有犯意聯絡及行為分擔，應論以共同正犯
    。爰審酌被告因債務人屆期未還款，即以暴力討債，夥同他
    人共同限制背書之被害人身體自由，無視社會法秩序之規範
    ，且居於主謀地位，且有動手毆打被害人，惡性稍重；惟念
    其犯後已知坦承犯行，態度尚可，且被害人就傷害已不追究
    且被限制自由時間不長，暨被告犯罪之目的、手段、品行與
    智識程度等一切情狀，酌情量處如主文所示之刑，並諭知易
    科罰金之折算標準，以資懲儆。
據上論結，依刑事訴訟法第273 條之1 第1 項、第299 條第1 項
前段，刑法第28條、第302 條第1 項、第41條第1 項前段，刑法
施行法第1 條之1 ，判決如主文所示。
本案經檢察官己○○到庭執行職務。
中    華    民    國    98    年    11    月    13    日
                    刑事第二庭  法  官  李  昆  南
以上正本證明與原本無異。
如不服本判決應於收受判決後10日內向本院提出上訴書狀，並應
敘述具體理由。其未敘述上訴理由者，應於上訴期間屆滿後20日
內向本院補提理由書(均須按他造當事人之人數附繕本)「切勿逕
送上級法院」。
中    華    民    國    98    年    11    月    13    日
                                    書記官  黃美玲
附錄本判決論罪之法條：
刑法第302 條第1項（剝奪他人行動自由罪）
私行拘禁或以其他非法方法，剝奪人之行動自由者，處五年以下
有期徒刑、拘役或三百元以下罰金。


司法院資訊處製作；財團法人民間司法改革基金會備份。
